臺灣高雄地方法院民事判決　　　　　　　　　　　　　　九十四年度訴字第三六號
　　原　　　告　戊○○
　　法定代理人　丁○○
　　　　　　　　丙○○
　　被　　　告　乙○○
　　訴訟代理人　甲○○
右當事人間損害賠償事件，經本院於民國九十四年二月二十二日言詞辯論終結，判決
如下：
    主      文
被告應給付原告新臺幣壹拾萬仟玖佰伍拾元及自民國九十四年一月十二日起至
清償日止，按週年利率百分之五計算之利息。
原告其餘之訴駁回。
訴訟費用由被告負擔四分之一，餘由原告負擔。
本判決關於原告勝訴部分得假執行，但被告如以新臺幣肆萬伍仟元供擔保後得免為假
執行。
原告其餘假執行之聲請駁回。
    事  實  及  理  由
一、原告主張：被告於民國九十二年六月二十七日十五時二十分許，在駕駛車牌號碼
    九Ｍ─四二六三號自用小貨車沿高雄縣路竹鄉○○路內側車道由西往東方向行駛
    途經該路段「翰林世家」大樓前時，因疏未注意汽車行駛時駕駛人應隨時注意車
    前狀況，並隨時採取必要之安全措施之規定即貿然以時速五十公里之速度行駛，
    致擦撞適自「翰林世家」大樓前欲跨越國昌路由北往南方向前往路竹公園之由伊
    所騎乘之腳踏車，致伊人車倒地因此受有頭部外傷併頭皮下血腫、顏面撕裂傷各
    約一點五公分、四公分、一公分、雙手及右膝擦傷、右鎖骨骨折等傷害，而伊傷
    後診療迄今，業計支出醫療費用新臺幣（下同）一萬二千零六十五元及購買美容
    膠五千零四十元、除斑膏八百元，另伊因本次車禍受傷且臉部破相，於精神上受
    有莫大損害，被告自應賠償伊精神慰撫金五十萬元，為此乃依侵權行為損害賠償
    請求權訴請被告應給付五十一萬七千九百零五元及自起訴狀繕本送達之翌日即九
    十四年一月十二日起至清償日止按週年利率百分之五計算之利息，並願供擔保請
    准宣告假執行。
二、被告則以：伊就本件車禍之發生雖有過失，惟原告疏未注意上開道路係劃有雙黃
    實線而屬禁止跨越之路段，竟仍貿然橫越，其就本件車禍亦屬與有過失，且其請
    求之賠償金額顯屬過高，爰聲明求為判決駁回原告之訴及假執行之聲請，如受不
    利之判決，願供擔保請准宣告免為假執行。
三、兩造不爭執之事項：
  (一)被告於上開時日在駕駛前揭自用小貨車沿高雄縣路竹鄉○○路內側車道由西往
      東方向行駛途經該路段「翰林世家」大樓前時，因疏未注意車前狀況即以時速
      五十公里之速度行駛，致擦撞適自「翰林世家」大樓前欲跨越國昌路由北往南
      方向前往路竹公園之由原告所騎乘之腳踏車，致原告人車倒地並因此受有頭部
      外傷併頭皮下血腫、顏面撕裂傷各約一點五公分、四公分、一公分、雙手及右
      膝擦傷、右鎖骨骨折等傷害，而被告因前開事件業經本院刑事庭認其有業務過
      失傷害之行為而以九十三年度交簡字第六四０號判處拘役五十日確定。
  (二)原告疏未注意高雄縣路竹鄉○○路中設有雙黃實線禁止跨越，仍貿然由北向南
      穿越該路段，是其就本件車禍之發生亦有過失。
  (三)原告因系爭事故前往高新醫院、行政院國軍退除役官兵輔導委員會高雄榮民總
      醫院（下稱高雄榮民總醫院）就醫，分別支出醫療費用三千五百六十元、八千
      五百零五元。
  (四)原告因本件車禍受傷須購買美容膠、除班膏，計支出五千八百四十元。
四、本院得心證之理由：
  (一)被告應否負損害賠償責任：
      按「因故意或過失，不法侵害他人之權利者，負損害賠償責任」、「汽車行駛
      時，駕駛人應注意車前狀況及兩車併行之間隔，並隨時採取必要之安全措施」
      ，民法第一百八十四條第一項前段、道路交通安全規則第九十四條第三項分別
      定有明文。被告途經上該「翰林世家」大樓前時乃因疏未注意車前狀況而以時
      速五十公里之速度行駛，致擦撞原告所騎乘之腳踏車而使之成傷已如上述，是
      本件被告既因有違反上開規定之過失而致原告受傷，其於原告所受之損害自應
      負賠償責任，則原告依侵權行為損害賠償請求權主張被告應負賠償責任，依法
      洵屬有據。
  (二)原告應負擔之過失比例為何：
      按「損害之發生或擴大，被害人與有過失者，法院得減輕賠償金額或免除之，
      民法第二百十七條第一項定有明文，此項規定之目的，在謀求加害人與被害人
      間之公平，故在裁判上法院得以職權減輕或免除之」，最高法院八十五年臺上
      字第一七五六號著有判例可資參照。又按「慢車行駛，應遵守道路交通標誌、
      標線、號誌之指示，並服從執行交通勤務警察之指揮」、「慢車不得侵入快車
      道或人行道行駛，並不得在禁止穿越地段穿越道路」，道路交通安全規則第一
      百二十四條第一、三項定有明文。本件原告因疏未注意上開道路設有禁止跨越
      之雙黃實線而貿然由北向南穿越致與被告發生擦撞已如前述，則其違反上開規
      定因而肇事，其於本件車禍之發生自亦與有過失，本院斟酌兩造於系爭車禍發
      生之一切情狀並參閱臺灣省高屏澎區車輛行車事故鑑定委員會之鑑定意見（該
      會認定原告騎腳踏車雙黃線路段穿越道路為肇事原因，被告駕駛小貨車超速行
      駛有違規定，見該會九十二年十一月二十一日高屏澎鑑字第九二一七八二號函
      所附鑑定書），認被告就系爭車禍之發生應負分二之一之過失責任，餘之過失
      責任則應由原告負擔。
  (三)原告得請求被告賠償之金額若干：
      次按「不法侵害他人之身體或健康者，對於被害人因此喪失或減少勞動能力，
      或增加生活上之需要時，應負損害賠償責任」，又「不法侵害他人之身體、健
      康、名譽、自由、信用、隱私、貞操，或不法侵害其他人格法益而情節重大者
      ，被害人雖非財產上之損害，亦得請求賠償相當之金額」，民法第一百九十三
      條第一項及第一百九十五條第一項分別定有明文。本件被告乃因上開過失而應
      負侵權行為之損害賠償責任已如前述，茲就原告所得請求之損害賠償金額計算
      如后：
    １、醫藥費用、美容膠及除班膏部分：
        本件原告因系爭車禍受傷，業已支付醫藥費用三千五百六十元、八千五百零
        五元，且並因其臉部殘留傷疤而分別支出五千零四十元、八百元購買美容膠
        、除斑膏使用乙節，此有高新醫院門診收據、高雄榮民總醫院收據醫療費用
        收據、藥局收據等件在卷可憑，而原告於事發後乃於臉部留有傷創疤痕乙節
        ，亦有照片數幀附卷足稽，本院經核上開費用應均係其醫療或回復臉部面貌
        所必要之支出，依法自應予以准許。
    ２、精神慰撫金：
        本件原告因上開車禍致受有頭部外傷併頭皮下血腫、顏面撕裂傷各約一點五
        公分、四公分、一公分、雙手及右膝擦傷、右鎖骨骨折等傷害，且其迄今右
        臉仍殘有多處疤痕乙節，此有原告所提照片等件在卷可參，是原告因上開傷
        害須忍受生活上之諸多不便，且其係正值青春期之少女，對本身面容情況正
        處格外在意之時期，其因臉部受創而留有疤痕，其精神自受有相當痛苦應堪
        認定。查原告係八十一年一月一日出生，現係高雄市立福山國民中學學生，
        名下並無財產，而被告之教育程度係高雄縣私立高雄高級工業家事職業學校
        高級部板金科修業期滿及格，名下有房屋、田賦、土地各三筆、汽車乙輛乙
        節，此有學生證、畢業證書及稅務電子閘門財產所得調件明細表等件在卷可
        憑，爰審酌兩造經濟狀況、原告所受傷害及生活不便之程度並其日後尚須接
        受美容手術治療（原告於此將來應支出之請求列入慰撫金之內請求而未獨立
        為之）等一切情狀，認以原告請求之慰撫金五十萬元尚屬過高，應以二十五
        萬元為適當。
    綜上所述，本件原告所得請求被告賠償之金額計為二十六萬七千九百零五元，此
    損害賠償額經扣除原告與有過失應負擔部分即二分之一後則為十三萬三千九百五
    十三元，從而本件原告請求被告應給付十三萬三千九百五十三元及其遲延利息為
    有理由，自均應予以准許，其逾此範圍外之請求即屬無據而均應予駁回。
五、本件原告勝訴部分，其所命給付金額未逾五十萬元，依民事訴訟法第三百八十九
    條第一項第五款規定，應依職權宣告假執行。又被告陳明願供擔保，請准免為假
    執行，經核並無不合，爰亦酌定相當之擔保金額宣告之，至原告敗訴部分，其假
    執行之聲請即失所附，自應予以駁回。
六、據上論結，本件原告之訴為一部有理由，一部無理由，合依民事訴訟法第七十九
    條、第三百八十九條第一項第五款、第三百九十二條第二項，判決如主文。
中　　　華　　　民　　　國　　九十四　　年　　　二　　　月　　二十五　　日
                                    臺灣高雄地方法院民事第五庭
                                        審判長法官  黃  宏  欽
                                        法      官  郭  宜  芳
                                        法      官  謝  雨  真
正本係照原本作成。
如不服本判決，應於送達後廿日內，向本院提出上訴狀並表明上訴理由，如於本判決
宣示後送達前提起上訴者，應於判決送達後十日內補提上訴理由書（須附繕本）。
中　　　華　　　民　　　國　　九十四　　年　　　二　　　月　　二十五　　日
                                        法院書記官  洪  育  祺
